---
title: "Ejercicios"
author: "Máximo Verdondoni"
date: "2024-08-01"
output: html_document
---

```{r setup, include=FALSE}
knitr::opts_chunk$set(echo = TRUE)

library(dplyr)
library(ggplot2)
```

```{r carga-datos}
atmosfera <- datos::atmosfera
```

1.  Graficá la relación entre la presión y la temperatura. ¿Es una relación lineal más o menos limpia o hay otras cosas “raras”? Hasta los 780 de presión, hay una tendencia positiva no lineal Luego de los 780 de presión no hay una asociación clara entre presión y temperatura

```{r}
atmosfera |>
  ggplot(aes(presion, temperatura)) +
  geom_point()
```

2.  Calculá la temperatura media de cada mes y visualizalo en un gráfico de líneas.(Es decir, el ciclo anual promedio de temperatura). ¿Cómo describirías el ciclo anual en pocas palabras?

Podemos ver que la temperatura media aumentó a medida que nos acercamos al 2000. Algunos meses tuvieron una variación similar durante los años.

```{r}
atmosfera |>
  group_by(anio, mes) |>
  summarise(temperatura_media = mean(temperatura)) |>
  ggplot(aes(anio, temperatura_media)) +
  geom_point(aes(color = factor(mes))) +
  geom_line(aes(group = mes, color = factor(mes)))
```

3.  Calculá lo mismo pero para cada hemisferio. Graficalo con una línea de distinto color para cada hemisferio. (Ayudas: La función sign() devuelve el signo de una variable; en el hemisferio sur la latitud es negativa y en el hemisferio norte, positiva. Acordate del tema de los grupos y las líneas.)

¿Cómo cambia tu descripción del ciclo anual ahora? -Podemos ver que los meses de mayor y menor temperaturas son inversos entre hemisferios -El hemisferio sur tiene una mayor variabilidad en sus temperatura mensuales a partir de 1996 -El hemisferio norte parece sufrir mas la variabilidad de temperaturas mensuales con el pasar los años -El hemisferio sur no tiene muchos cambios de temperatura media en comparación al hemisferio norte

```{r}
atmosfera |>
  mutate(hemisferio = ifelse(latitud < 0, "Sur","Norte")) |>
  group_by(anio, mes, hemisferio) |>
  summarise(temperatura_media = mean(temperatura)) |>
  ggplot(aes(anio, temperatura_media)) +
  geom_point(aes(color = factor(mes))) +
  geom_line(aes(group = mes, color = factor(mes))) +
  facet_wrap(~hemisferio)
```
